臺灣臺中地方法院刑事判決
110年度訴字第1007號
公  訴  人  臺灣臺中地方檢察署檢察官
被      告  陳添琦



選任辯護人  張竫楡律師（法扶律師）
上列被告因違反毒品危害防制條例案件，經檢察官提起公訴（11
0年度偵字第5684號），本院判決如下：
    主    文
陳添琦販賣第二級毒品而混合二種以上之毒品，未遂，處有期徒
刑參年。
扣案如附表編號8所示之物，均沒收銷燬之；扣案如附表編號1至
7、10、11、13所示之物，均沒收。
    犯罪事實
一、陳添琦明知甲基安非他命、4-甲基甲基卡西酮、甲基-N，N-
    二甲基卡西酮、硝甲西泮、硝西泮分別係毒品危害防制條例
    （下稱毒品條例）第2項第2 項第2、3、4 款所列管之第二
    、三、四級毒品，不得非法持有（其中第3、4級毒品達純質
    淨重5公克以上）、販賣，為牟取不法利益，於民國110年1
    月26日，與姓名年籍不詳之綽號「老闆」等成年人，意圖營
    利，共同基於販賣第二級毒品甲基安非他命混合第三級毒品
    甲基-N，N-二甲基卡西酮、硝甲西泮、第四級毒品硝西泮，
    及販賣第三級毒品愷他命或第三級毒品4-甲基甲基卡西酮、
    甲基-N，N-二甲基卡西酮、硝甲西泮之犯意聯絡，先由綽號
    「老闆」之成年人將如附表編號10所示手機（含該門號SIM
    卡1枚）交給陳添琦作為販賣毒品聯絡之工具，並由陳添琦
    負責將綽號「老闆」所欲販賣第二毒品混合第三、四級之毒
    品或上開第三級毒品送交購毒者選購，同時收取販毒價金後
    ，再將販毒價金交回綽號「老闆」等成年人取得。俟臺中市
    政府警察局霧峰分局員警於110年1月22日19時33分許，在臺
    中市大里區永隆七街查獲A1（姓名年籍詳卷），及扣得A1所
    有之愷他命，且經A1供述該毒品係渠使用手機上通訊軟體微
    信與姓名年籍不詳之微信暱稱「NBA24H」之成年人聯絡後所
    購得，該員警旋於110年2月2日18時14分許，請A1配合警方
    實施誘捕偵查作為，A1方以微信與使用微信暱稱「NBA24H」
    之成年人再度聯繫，表明欲購買上開毒品事宜，於是，相約
    至位於臺中市○○區○○○路00號「羅馬汽車旅館」之215號房間
    交易上開毒品；稍後，綽號「老闆」之人乃以如附表編號10
    所示手機聯絡陳添琦，並指派陳添琦前往交易毒品，陳添琦
    旋攜帶如附表編號1至8所示毒品，騎乘車牌號碼000-0000號
    重型機車，前往上址處所交易上開毒品，隨後於同日20時5
    分許，到達上址215號房之車庫外與A1碰面交易，由A1從如
    附表編號1至8所示毒品中挑選欲購之毒品後，A1便將新臺幣
    （下同）8100元交給陳添琦收取，陳添琦隨將A1所選購之愷
    他命1包交付給A1。斯時，埋伏在外之員警隨即上前逮捕陳
    添琦，因而販賣未遂，並在上址扣得如附表所示之物，方查
    獲上情。
二、案經臺中市政府警察局霧峰分局報告臺灣臺中地方檢察署檢
    察官偵查起訴。
    理    由
一、證據能力：
　  本判決下列所引用之被告陳添琦（下稱被告）以外之人於審
    判外之言詞或書面陳述之供述證據，檢察官、被告及其辯護
    人均同意有證據能力（本院卷第96、119-122頁），且迄至
    本院言詞辯論終結前，亦均未聲明異議，本院審酌各該供述
    證據作成時之情況，並無違法不當情事，且認為以之作為證
    據應屬適當，依刑事訴訟法第159條之5規定，均得作為證據
    。其餘所引用之非供述證據部分，檢察官、被告及其辯護人
    亦均不爭執證據能力，亦查無違反法定程序取得情形，自有
    證據能力。
二、本院之判斷：
　㈠被告於前揭時、地及方式，販賣如附表編號1至8所示毒品而
    未遂，此情業據被告於警偵訊及本院審理時均坦承不諱（偵
    卷第33-42、135-139頁；本院卷第24-26、93-94、123-124
    頁），並有證人A1於警偵訊中證述伊為警查獲持有毒品後，
    乃配合員警上開查緝行為等情節相符（他卷第9-20頁；偵卷
    第43-47、129-132頁），亦有台中市政府警察局霧峰分局偵
    辦報告（他卷第7-8頁）、監視器畫面翻拍照片、手機畫面
    翻拍照片、車輛詳細資料報表（他卷第21-27頁），及台中
    市政府警察局霧峰分局指認犯罪嫌疑人紀錄表、指認照片、
    真實姓名對照表（偵卷第55-56頁）、搜索扣押筆錄、扣押
    物品目錄表、扣押物品收據（偵卷第59-65 頁）、贓物認領
    保管單（偵卷第67頁）、毒品初驗報告及照片（偵卷第72-7
    5頁）、現場照片、手機畫面翻拍照片（偵卷第77-84、85-1
    09頁）、110年度保管字第1883、1913號扣押物品清單（偵
    卷第231、247頁）、110年度安保字第559號扣押物品清單（
    偵卷第253頁）等件存卷可憑。
　㈡又扣案如附表編號1至8所示之物，㈠其中如附表1編號1至6所
    示之物，經送請內政部警政署刑事警察局鑑定結果如下：⑴
    附表編號1部分，驗前總淨重約71.83公克，檢出第三級毒品
    4-甲基甲基卡西酮、硝甲西泮成分，其中4-甲基甲基卡西酮
    純度約5％，推估驗前總純質淨重約3.59公克；⑵附表編號2部
    分，驗前總淨重約26.42公克，檢出第三級毒品4-甲基甲基
    卡西酮及甲基-N，N-二甲基卡西酮成分，其中4-甲基甲基卡
    西酮純度約6％，推估驗前總純質淨重約1.58公克；⑶附表編
    號3部分，驗前總淨重約86.66公克，檢出第三級毒品4-甲基
    甲基卡西酮，純度6％，推估驗前總純質淨重5.19公克；⑷附
    表編號4部分，驗前總淨重約45.32公克，檢出第三級毒品4-
    甲基甲基卡西酮成分，純度4％，推估驗前總純質淨重約1.81
    公克；⑸附表編號5部分，驗前總淨重約77.13公克，檢出第
    三級毒品4-甲基甲基卡西酮、硝甲西泮成分，其中4-甲基甲
    基卡西酮純度約3％，推估驗前總純質淨重約2.31公克；⑹附
    表編號6部分，驗前總淨重約46.08公克，檢出第三級毒品4-
    甲基甲基卡西酮、甲基-N，N-二甲基卡西酮成分，推估驗前
    總純質淨重約1.38公克，此有內政部警政署刑事警察局刑鑑
    字第1100015113號鑑定書存卷可憑；㈡另附表編號7、8所示
    之物，經送請衛生福利部草屯療養院鑑定結果如下：⑴附表
    編號7部分，驗前總淨重6.7798公克，檢出第三級毒品愷他
    命，純度99％，純質總淨重6.7120公克；⑵附表編號8部分，
    驗前總淨重9.2327公克，檢出第二級毒品甲基安非他命（純
    度小於1％），第三級毒品甲基-N，N二甲基卡西酮（純度小
    於1％）、硝甲西泮（純度小於1％），第四級毒品硝西泮（純
    度小於1％）等成分（因純度均小於1％，不計算該毒品純質淨
    重），此有衛生福利部草屯療養院草療鑑字第1100200214號
    、第0000000000號鑑驗書（偵卷259-261頁）及扣押物品照
    片（第267-277頁）等件在卷可考。基上，扣案如附表編號1
    至7所示之物，均經檢出上開第3級毒品；附表編號8所示之
    物，檢出混合第2、3、4級毒品，且被告持有第三級毒品之
    純質淨重共22.572公克，已達純質淨重5公克以上。是以被
    告前揭自白與事實相符，堪以採信。
　㈢按我國查緝販賣各級毒品執法甚嚴，對於販賣者尤科以重度
    刑責。又販賣毒品既係違法行為，當非可公然為之，亦無公
    定價格，且容易分裝並增減分量，而每次買賣之價量，隨供
    需雙方之資力、關係之深淺、需求之數量、貨源之充裕與否
    、販賣者對於資金之需求如何即殷切與否，以及政府查緝之
    態度，進而為各種不同之風險評估，而為機動性之調整，是
    其價格標準，自非一成不變，且販賣者從各種價差或量差或
    係純度謀取利潤方式，或有差異，然其所圖利益之非法販賣
    行為目的，則屬相同，並無二致。查本案被告供稱伊販毒酬
    勞係以包計算，毒咖啡1包賣500元，每包可抽150元；愷他
    命2公克賣5000元，伊賣1公克可抽100元等語（本院卷第25
    頁），由上，可認被告販賣上開毒品係有償行為，並可從中
    抽取利潤甚明。準此，被告販賣上開愷他命及毒咖啡包之犯
    行，主觀上顯係基於營利之意圖所為，堪可認定。
　㈣綜上所述，本件被告販賣如附表編號1至7所示第三級毒品及
    販賣如附表編號8所示第二級毒品混合二種以上毒品犯行，
    已堪認定，應依法論罪科刑。
三、論罪科刑部分
　㈠按毒品條例明訂持有、販賣各級毒品之罰則，旨在遏止毒品
    之氾濫蔓延，係為保護國民身心健康此一社會法益，性質上
    核屬單一，是以在同時持有抽象上屬同級毒品，惟具體品類
    相異之情形，因衹一次侵害單一社會法益，要無複數法益受
    害之現象，自僅構成單純一罪；且無一行為而觸犯「數罪名
    」之情形，而無刑法第55條想像競合犯規定之適用，僅構成
    單純一罪，參照最高法院96年度台上字第6708號、臺灣高等
    法院臺中分院108年度上易字第1161號刑事判決意旨。故本
    件被告同時販賣如附表編號1至7所示同級之第三級毒品，雖
    品項不同，仍僅侵害單一社會法益，僅成立單純一販賣第三
    級毒品罪。
　㈡核被告前揭所為，係違反毒品條例第9條第3項、同條例第4 
    條第6項、第2項、第3項、第4項之販賣第二級毒品混和二種
    以上毒品未遂罪，及同條例第4條第6項、第3項之販賣第三
    級毒品未遂罪。另據扣案如附表編號1至8所示之毒品，均為
    被告與共犯綽號「老闆」等人共有並供其等販賣所用之物，
    此情已據被告供認明確（本院卷第65頁），則扣案如附表編
    號8所示毒品，尚非構成意圖販賣而持有混合第二、三、四
    級毒品犯行，惟本件基本社會事實同一，本院自得逕予變更
    起訴法條，且本院於審理中當庭告知被告另有上開法條之適
    用，並命其併為辯明、辯論，程序上，足以保障被告防禦權
    之行使。又被告持有第三級毒品（即如附表編號1至7）純質
    淨重達5公克以上之低度行為，應為其販賣之高度行為所吸
    收；另持有如附表編號8所示之第二級毒品甲基安非他命之
    低度行為，應為其販賣之高度行為所吸收，均不另論罪。
　㈢被告與共犯綽號「老闆」等成年人，共同販賣如附表編號1至
    8所示毒品之過程，被告分擔交付毒品及收款之行為，乃遂
    行毒品交易過程中重要行為一部分，其等互為利用，是其等
    間有犯意聯絡及行為分擔，為共同正犯。
　㈣刑之減輕：
　1.被告已著手於販賣第二級毒品混合第三、四級毒品，及販賣
    第三級毒品之構成要件之實行，但因A1係配合員警誘捕偵查
    而喬裝成購毒者，主觀上並無購買上開毒品之真意，被告僅
    成立販賣上開毒品之未遂行為，依刑法第25條第2項之規定
    ，均按既遂犯之刑，減輕其刑。
　2.按毒品條例第17條第2項規定：「犯第4條至第8條之罪於偵
    查及審判中均自白者，減輕其刑」。查被告對本件販賣如附
    表編號1至8所示毒品之犯行，已於偵查及審判中自白在卷，
    應依上開規定減輕其刑，並依法遞減輕其刑。
  3.無毒品條例第17條第1項之減刑或免刑之適用：
　　稽據臺中市政府警察局霧峰分局函覆本院，先稱：被告雖於
    警訊中供出毒品之上手為綽號「老闆」或「土豆」之人，惟
    無法提供真實姓名或其他聯絡方式，而未查獲該毒品上手等
    語；之後再函覆本院稱：被告於警詢中所指認莊偉承為綽號
    「土豆」之人，並非當時所查獲毒品之上手，其上手係綽號
    「老闆」之人，被告為販毒成員，因無法提供綽號「老闆」
    真實姓名或聯絡方式，而未查獲該毒品上手等情，此據臺中
    市政府警察局霧峰分局110年5月28日中市警霧分偵字第1100
    021322號、110年8月23日中市警霧分偵字第1100031671號函
    文可稽（本院卷第53、113頁）。是以，本件並未因被告供
    述而查獲毒品來源之上手或共犯乙節，自無適用毒品條例第
    17條第1項之減輕或免除其刑之餘地，附此載明。
　㈤想像競合犯：
　　又被告所犯前揭販賣第二級毒品混和二種以上毒品未遂罪及
    販賣第三級毒品未遂罪，為一行為觸犯數罪名，為想像競合
    犯，依刑法第55條規定，從一重之販賣第二級毒品混和二種
    以上毒品未遂罪論斷。
　㈥爰審酌被告明知上開毒品對於任何人之身體或健康均會戕害
    ，竟無視於政府杜絕毒品犯罪之禁令，卻圖謀不法利益而為
    販賣上開毒品犯行，將致購毒者沈迷於毒癮而難以自拔之可
    能性甚大，戕害他人之身心健康，進而滋生其他不法犯罪之
    虞，所為誠值非難；又衡以本件查獲如附表編號1至8所示之
    販賣毒品，數量非少，但姑念被告前曾施用毒品經法院裁定
    觀察勒戒外，別其他無犯罪之前科紀錄，有臺灣高等法院被
    告前案紀錄表可考（本院卷第15頁），其素行尚可，及犯後
    坦承犯行，暨考量其犯罪動機、目的及手段，及被告自述：
    高中肄業，目前從事外送，平均月收入2、3萬元，已婚，有
    一名6歲小孩，家中經濟狀況勉持等語（本院卷第124-125頁
    ）等一切情狀，量處如主文所示之刑，以資懲儆。
四、沒收部分
  ㈠扣案如附表編號1至7所示之物，各檢出第三級毒品4-甲基甲
    基卡西酮、甲基-N，N-二甲基卡西酮或硝甲西泮等成分，已
    詳述如前，均為違禁物，應依刑法第38條第1項規定，均沒
    收。扣案如附表編號8所示之物，檢出第二級毒品甲基安非
    他命（因同時混合第三、四級毒品，應視為整體之一部，無
    另析離之實益與必要性），亦詳述如前，應依毒品條例第18
    條第1項前段規定，宣告沒收銷燬之。至於包裝上開毒品之
    外包裝袋，因與上開毒品沾黏，難以單獨析離，亦無析離之
    實益與必要性，宜一併沒收；至送驗耗損部分之毒品，因已
    滅失，爰不另宣告沒收。
　㈡扣案如附表編號10所示之手機（含該門號SIM卡1枚），係綽
    號「老闆」交給被告持以供本件販毒聯絡之用，業據被告供
    認在卷（本院卷第93頁），應依毒品條例第19條第1項規定
    ，宣告沒收。
　㈢扣案如附表編號11所示之物，亦係綽號「老闆」交給被告持
    以包裝上開毒品之用；附表編號13所示款項，係被告所有預
    備販毒找錢使用，亦據被告供明在卷（本院卷第25、124頁
    ），應依刑法第38條第2項前段規定，均宣告沒收。
　㈣扣案如附表編號9所示之物，被告供稱上開物品為其所有，並
    未供販毒聯絡使用等語（本院卷第24、93頁），亦無證據證
    明與本案有關聯，本院自不予宣告沒收。至於如附表編號12
    所示之現金，乃員警所有而交給A1喬裝購毒之用，並非被告
    所有之物，亦經發還給該員警領回，有該贓物認領保管單可
    憑，是本院自不得宣告沒收，附此說明。
據上論斷，應依刑事訴訟法第299條第1項前段、第300條，毒品
危害防制條例第4條第6項、第2項、第3項、第4項、第9條第3項
、第17條第2項、第18條第1項前段、第19條第1項，刑法第11條
、第28條、第25條、第38條第1項、第2項前段，判決如主文。
本案經檢察官張國強提起公訴，檢察官黃芝瑋到庭執行職務。
中　　華　　民　　國　110　　年 　 10　　月　　 12 　日
                  刑事第一庭  審判長法　官  李進清
                                    法　官　路逸涵
                                    法　官　張德寬
以上正本證明與原本無異。
如不服本判決應於收受送達後20日內向本院提出上訴書狀，並應
敘述具體理由；其未敘述上訴理由者，應於上訴期間屆滿後20日
內向本院補提理由書（均須按他造當事人之人數附繕本）「切勿
逕送上級法院」。　　　　　　　　　　　　　　　　　　　　　　　　                            書記官　黃麗靜
中　　華　　民　　國　110　　年 　 10　　月　　 12 　日

附錄本案論罪科刑法條全文：
毒品危害防制條例第4條
製造、運輸、販賣第一級毒品者，處死刑或無期徒刑；處無期徒
刑者，得併科新臺幣 2 千萬元以下罰金。
製造、運輸、販賣第二級毒品者，處無期徒刑或 7 年以上有期
徒刑，得併科新臺幣 1 千萬元以下罰金。
製造、運輸、販賣第三級毒品者，處 7 年以上有期徒刑，得併
科新臺幣 7 百萬元以下罰金。
製造、運輸、販賣第四級毒品者，處 5 年以上 12 年以下有期
徒刑，得併科新臺幣 3 百萬元以下罰金。
製造、運輸、販賣專供製造或施用毒品之器具者，處 1 年以上
7 年以下有期徒刑，得併科新臺幣 1 百萬元以下罰金。
前五項之未遂犯罰之。

附表：
編號 扣案物品名稱 數量 所有/持有人 1 毒咖啡包（外觀「浪子搖頭」，檢出第三級毒品4-甲基甲基卡西酮、硝甲西泮成分，總純質淨重約3.59公克） 20包 陳添琦 2 毒咖啡包（外觀「adidas」，檢出第三級毒品4-甲基甲基卡西酮及甲基-N，N-二甲基卡西酮成分，總純質淨重約1.58公克） 9包 同上 3 毒咖啡包（外觀「UNDER ARMOVR」，檢出第三級毒品4-甲基甲基卡西酮成分，總純質淨重5.19公克） 21包 同上 4 毒咖啡包（外觀「GUCCI」，檢出第三級毒品4-甲基甲基卡西酮成分，純質淨重約1.81公克） 12包 同上 5 毒咖啡包（外觀「LV」，檢出第三級毒品4-甲基甲基卡西酮、硝甲西泮成分，驗前總純質淨重約2.31公克） 13包 同上 6 毒咖啡包（外觀「857猩猩圖」，檢出第三級毒品4-甲基甲基卡西酮、甲基-N，N-二甲基卡西酮成分，驗前總純質淨重約1.38公克） 6包 同上 7 結晶體（檢出第三級毒品愷他命成分，純質總淨重6.7120公克） 5包 同上 8 磚紅色錠劑（檢出含有第二級毒品甲基安非他命、第三級毒品甲基-N,N-二甲基卡西酮、硝甲西泮、第四級毒品硝西泮等毒品） 10顆 同上 9 黑色之iPhone 6S手機1支 （含門號0000-000000號SIM卡） 1支 同上 10 白色工作機之iPhone 7手機1支（含門號 0000-000000號SIM卡） 1支 同上 11 拉鍊袋 3個 同上 12 現金（新臺幣，已發還） 8100元 員警所有 13 現金（新臺幣） 8600元 同上